臺灣高雄地方法院民事裁定
111年度消債職聲免字第174號
聲  請  人  歐偉鴻  
0000000000000000

代  理  人  吳龍建律師                      
相對人即債  中國信託商業銀行股份有限公司
權人                
0000000000000000

法定代理人  利明献  
0000000000000000

0000000000000000

相對人即債  台新國際商業銀行股份有限公司
權人                
0000000000000000

法定代理人  尚瑞強  
相對人即債  花旗(台灣)商業銀行股份有限公司
權人                
0000000000000000

法定代理人  莫兆鴻  
代  理  人  陳正欽  
0000000000000000

0000000000000000

相對人即債  遠東國際商業銀行股份有限公司
權人                
0000000000000000

法定代理人  周添財  
0000000000000000

0000000000000000

0000000000000000

相對人即債  凱基商業銀行股份有限公司
權人                
0000000000000000

法定代理人  龐德明  
0000000000000000

0000000000000000

相對人即債  滙誠第一資產管理股份有限公司
權人                
法定代理人  莊仲沼  
相對人即債  滙誠第二資產管理股份有限公司
權人                
法定代理人  莊仲沼  
相對人即債  衛生福利部中央健康保險署
權人                
法定代理人  李伯璋  
0000000000000000

0000000000000000

                      號(高屏業務組)                    相對人即債  交通部公路總局高雄市區監理所苓雅監理站
權人                
法定代理人  劉育麟  
0000000000000000

0000000000000000

上列當事人間消費者債務清理免責事件，本院裁定如下：
    主  文
債務人歐偉鴻不予免責。
    理  由
一、按法院為終止或終結清算程序之裁定確定後，除別有規定外
    ，應以裁定免除債務人之債務。又法院裁定開始清算程序後
    ，債務人有薪資、執行業務所得或其他固定收入，扣除自己
    及依法應受其扶養者所必要生活費用之數額後仍有餘額，而
    普通債權人之分配總額低於債務人聲請清算前2 年間，可處
    分所得扣除自己及依法應受其扶養者所必要生活費用之數額
    者，法院應為不免責之裁定，但債務人證明經普通債權人全
    體同意者，不在此限。而債務人有下列各款情形之一者，法
    院應為不免責之裁定。但債務人證明經普通債權人全體同意
    者，不在此限：㈠於七年內曾依破產法或本條例規定受免責
    。㈡故意隱匿、毀損應屬清算財團之財產，或為其他不利於
    債權人之處分，致債權人受有損害。㈢捏造債務或承認不真
    實之債務。㈣聲請清算前二年內，因消費奢侈商品或服務、
    賭博或其他投機行為，所負債務之總額逾聲請清算時無擔保
    及無優先權債務之半數，而生開始清算之原因。㈤於清算聲
    請前一年內，已有清算之原因，而隱瞞其事實，使他人與之
    為交易致生損害。㈥明知已有清算原因之事實，非基於本人
    之義務，而以特別利於債權人中之一人或數人為目的，提供
    擔保或消滅債務。㈦隱匿、毀棄、偽造或變造帳簿或其他會
    計文件之全部或一部，致其財產之狀況不真確。㈧故意於財
    產及收入狀況說明書為不實之記載，或有其他故意違反本條
    例所定義務之行為，致債權人受有損害，或重大延滯程序。
    消費者債務清理條例（下稱消債條例）第132條、第133條及
    第134 條分別定有明文。
二、經查：
  ㈠債務人前於民國110年5月5日具狀向本院聲請調解債務清償方
    案，經本院110年度司消債調字第225號受理，於同年8月9日
    調解不成立，其於同日以言詞聲請清算，經本院110年度消
    債清字第202號裁定自111年4月7日開始清算程序，因清算財
    團財產不敷清償財團費用及債務，於111年8月1日以111年度
    司執消債清字第40號裁定清算程序終止等情，業經本院核閱
    前開卷宗無訛。依前揭規定，本院應為債務人是否免責之裁
    定。又本院函詢債權人陳述意見，債權人未表示同意債務人
    免責，合先敘明。
  ㈡消債條例第133條
　1.債務人於111年4月7日開始清算程序後之收支情形
　⑴債務人陳稱仍任職於宏茂公寓大廈管理維護有限公司（下稱
    宏茂管理公司)，每月平均收入約新臺幣（下同）22,000元
    ，無領取社會補助等情，此據其陳明在卷（本案卷第37頁）
    ，並有稅務電子閘門財產所得調件明細表（本案卷第13至14
    頁）、社會補助查詢表（本案卷第7頁）、勞動部勞工保險
    局函(本案卷第28頁)、勞動部勞動力發展署高屏澎東分署函
    （本案卷第26頁）在卷可佐，故認其於111年4月開始清算程
    序後每月薪資收入約為22,000元。
  ⑵按債務人必要生活費用，以最近1年衛生福利部或直轄市政府
    所公告當地區每人每月最低生活費1.2倍定之，消債條例第6
    4條之2第1項定有明文。據債務人陳稱每月支出跟之前一樣
    等語（本案卷第37頁），則因其先前陳稱每月支出16,800元
    (包含房屋租金5,000元)乙情，低於衛福部社會司所公告111
    年度高雄市最低生活費14,419元之1.2倍即17,303元，尚屬
    合理，應予採計。
　⑶則債務人從111年4月開始清算程序後，每月薪資收入22,000
    元，扣除自己必要生活費用16,800元，尚有餘額5,200元（2
    2,000－16,800＝5,200）。
　2.債務人於聲請清算前二年（108年6月至110年5月）之收支情
    形
　⑴其自陳自108年起迄今任職在宏茂管理公司，每月平均收入約
    22,000元，未領取補助，108年至109年度申報所得各為259,
    490元、271,200元等情，有108年至109年綜合所得稅各類所
    得資料清單及財產歸屬資料清單(110年度司消債調字第225
    號卷，下稱調卷第12頁；110年度消債清字第202號卷，下稱
    清卷第55至56頁）、財產及收入狀況說明書（清卷第44頁）
    、勞工保險被保險人投保資料表（調卷第14至15頁）、社會
    補助查詢表（清卷第20至22頁）、高雄市政府都市發展局函
    （清卷第23頁）、勞動部勞工保險局函（清卷第24頁）、存
    簿（本案卷第48至52頁）、健保投保明細(調卷第16至17頁)
    、宏茂管理公司回函(清卷第27至28頁)在卷可佐。
　  則其於聲請清算前二年之可處分所得合計為528,000元（計
    算式：22,000×24＝528,000）。　
　⑵債務人固陳稱每月支出16,800元(包含房屋租金5,000元)等語
    ，然依衛生福利部公布之高雄市每人每月最低生活費，108
    年度至110年度各為13,099元、13,099元、13,341元，1.2倍
    即為15,719元、15,719元、16,009元，依此計算，則自108
    年6月至110年5月合計之結果為378,706元（15,719×19＋16,0
    09×5＝378,706）。逾此範圍，難認必要。
  ⑶因此債務人於聲請清算前二年之可處分所得為528,000元，扣
    除378,706元必要生活費用，尚餘149,294元（528,000－378,
    706＝149,294）。
  3.普通債權人於清算程序之受償總額為0元，低於該餘額149,2
    94元，因此，債務人有消債條例第133條不免責之事由，應
    可認定。
  ㈢消債條例第134條
　  債權人未提出證據證明債務人有何構成消債條例第134條各 
     款之事由，且經本院職權調查結果，尚無合於消債條例第1
      34條其他各款之情事。
三、綜上所述，債務人符合消債條例第133條所定事由，應不予
    免責。債務人雖經本院裁定不免責，然如繼續清償債務達一
    定程度後，仍得聲請法院審酌是否裁定免責(如附錄）。另
    依消債條例施行細則第41條第2項規定，債務人欲依消債條
    例第141條或第142條規定聲請法院裁定免責者，應全部清償
    有債權優先權之債務，均附此敘明。
中　　華　　民　　國　　111 　年　　11　　月　　25　　日
              　　民事庭　　　法　官  陳美芳
上為正本係照原本作成。
如不服本裁定，應於裁定送達後10日內，以書狀向本院提出抗告
，並繳納抗告費新臺幣1千元。
中　　華　　民　　國　　111 　年　　11　　月　　25　　日
                              書記官  胡美儀
附錄
一、債務人繼續清償得聲請法院裁定免責之規定：
　　消費者債務清理條例第141條
　　債務人因第 133 條之情形，受不免責之裁定確定後，繼續
　　清償達該條規定之數額，且各普通債權人受償額均達其應受
　　分配額時，得聲請法院裁定免責。　　
    消費者債務清理條例第142條
　　法院為不免責或撤銷免責之裁定確定後，債務人繼續清償債
　　務，而各普通債權人受償額均達其債權額之 20% 以上者，
　　法院得依債務人之聲請裁定免責。
二、債務人嗣後聲請裁定免責時，須繼續清償各普通債權之最低
    應受分配額。